臺灣高等法院高雄分院刑事判決　　　　96年度交上易字第80號
上　訴　人　臺灣屏東地方法院檢察署檢察官
上　訴　人
即　被　告　甲○○○
上列上訴人因被告公共危險等案件，不服臺灣屏東地方法院96年
度交易字第42號中華民國96年5 月28日第一審判決（起訴案號：
臺灣屏東地方法院檢察署95年度偵字第7334號），提起上訴，本
院依簡式審判程序，判決如下：
    主  文
原判決撤銷。
甲○○○服用酒類，不能安全駕駛動力交通工具而駕駛，處有期
徒刑肆月，減為有期徒刑貳月，如易科罰金，以新臺幣壹仟元折
算壹日；又因過失傷害人致重傷，處有期徒刑陸月，減為有期徒
刑參月，如易科罰金，以新臺幣壹仟元折算壹日。應執行有期徒
刑肆月，如易科罰金，以新臺幣壹仟元折算壹日。
    事  實
一、甲○○○於民國95年8 月30日中午12時許，在屏東縣屏東市
    ○○路某釣蝦場內飲用啤酒3 瓶後，明知已達不能安全駕駛
    動力交通工具之程度，竟仍於當日下午3 時56分許，在無考
    領駕駛執照之情形下，無照騎乘車號PEB-856 號重型機車，
    沿屏東縣屏東市○○路之雙向二車道由西往東方向行駛，行
    經該路段近90巷口前時，原應注意車前狀況，隨時採取必要
    之安全措施，且依當時氣候、路況，又無不能注意之情事，
    竟因不勝酒力、疏於注意車前狀況，致不慎撞上未考領駕駛
    執照、且亦疏未注意在劃有分向限制線之路段，不得駛入來
    車之車道內，而同向在前、停車在分向限制線（雙黃線）旁
    等待欲左轉駛入對向車道路旁買東西之乙○○騎乘之車號PK
    V-346 號重型機車。乙○○受撞後當場受有左小腿、脛骨及
    腓骨開放性骨折之傷害。警方據報後到場處理，甲○○○於
    車禍肇事使人受傷後，尚未被偵查犯罪之機關或人員發覺前
    ，主動向前來處理車禍之警員坦承肇事。警方委請醫護人員
    抽血測得甲○○○血液中所含酒精濃度達每毫升195 毫克，
    經換算為呼氣酒精濃度為每公升0.97毫克而查獲上情，甲○
    ○○嗣並接受裁判。乙○○經送醫救治後仍因左脛腓骨開放
    性骨折併軟組織壞致該肢體機能喪失一半以上且無完全治癒
    可能之重傷害。
二、案經乙○○訴由屏東縣政府警察局屏東分局報告臺灣屏東地
    方法院檢察署檢察官偵查起訴。
    理  由
一、本件被告甲○○○所犯係刑法第185 條之3 、第284 條第1
    項後段之罪，其係死刑、無期徒刑、最輕本刑為3 年以上有
    期徒刑以外之罪，被告於本院審理程序中就被訴事實為有罪
    之陳述，經告知被告簡式審判程序之旨，並聽取檢察官及被
    告之意見後，本院裁定進行簡式審判程序審理，合先敘明。
二、上開犯罪事實，業據被告甲○○○於原審及本院審理時，坦
    承不諱，且經告訴人乙○○指訴甚詳，復有人愛醫院藥毒物
    濃度檢查報告、刑法第185 條之3 案件測試觀察紀錄表、道
    路交通事故現場圖、道路交通事故調查表（一）（二）各乙
    份及事故現場照片數幀附卷可稽，再告訴人乙○○確係因本
    件車禍受有重傷害乙情，亦有人愛醫院、財團法人義大醫院
    診斷證明書及中華民國身心障礙手冊各乙份在卷足憑，又按
    「按汽車行駛時，駕駛人應注意車前狀況，並隨時採取必要
    之安全措施」、「汽車駕駛人飲酒後其吐氣所含酒精成分超
    過每公升0.25毫克以上不得駕車」，道路交通安全規則第94
    條第3 項、第114 條第2 款分別定有明文，被告駕車自應注
    意上述道路交通安全規定，且依附卷之道路交通事故調查報
    告表所載，本件肇事當時天氣晴朗、日間自然光線、路面乾
    燥無缺陷，並無不能注意之情形，竟疏未注意上開規定，以
    致肇事傷人，是被告不當之駕駛行為，其有過失甚為顯然，
    而被告酒後過失駕駛行為，與告訴人之受傷間，具有相當因
    果關係。雖然，告訴人於警詢時自承：伊當時係停在雙黃線
    附近，要看有無來車欲至對面買東西等語（見警卷第8 頁）
    ，則本件車禍之發生，告訴人亦有違反道路交通安全規則第
    97 條 第1 項第2 款：「汽車在雙向二車道行駛時，應依左
    列規定：……二、在劃分有分向限制線之路段，不得駛入來
    車之車道內。……」規定之情形而與有過失，惟此仍無解於
    被告之過失犯行。另告訴人於本件車禍係受有左脛骨開放性
    骨折併軟骨組織壞死之傷害，此一傷勢對其肢體機能喪失一
    半以上且所受傷勢無完全治癒可能，而嚴重減損左下肢之機
    能，此有上開診斷證明書及財團法人義大醫院96年2 月13日
    義醫字第09600215號函附卷可稽（見原審卷第9-1 頁），是
    被告上開犯行堪予認定。
三、按毀敗或嚴重減損一肢以上之機能者，為重傷，刑法第10條
    第4 項第4 款定有明文。被告甲○○○酒後駕車，復因過失
    撞傷被害人，致被害人左下肢機能喪失一半以上且無完全回
    復之可能，而嚴重減損左下肢之機能，核其所為，係犯刑法
    第185 條之3 之服用酒類不能安全駕駛動力交通工具而駕駛
    罪，及同法第284 條第1 項後段之過失傷害致重傷罪。被告
    無駕駛執照，且於酒醉狀態下駕車，因而肇事致人受重傷，
    依法應負刑事責任，應依道路交通管理處罰條例第86條第1
    項之規定，就其所犯過失傷害致重傷罪部分加重其刑。又被
    告於肇事後，有偵查犯罪權限之機關或人員尚不知為何人肇
    事前，向到場員警坦承肇事，嗣並接受裁判，有屏東縣警察
    局道路交通事故肇事人自首情形紀錄表1 紙附卷可考，本院
    認為鼓勵肇事者停留現場，承擔責任，故依刑法第62條前段
    之自首規定，就其所犯之過失傷害致重傷罪部分減輕其刑，
    且因其此部分犯罪，同時有刑之加重、減輕事由，依同法第
    71 條 第1 項規定先加後減。又其所犯上開2 罪，犯意各別
    ，罪名不同，應分論併罰。
四、原審認被告犯罪事證明確，而據予論科，固非無見；惟查：
    (1)告訴人乙○○對於本件車禍之發生與有過失，原審事實未
    予認定，且就被告所犯過失致重傷罪之量刑未予考量此事實
    ，尚有未洽；(2)被告所犯上開2 罪，均係在96年4 月24日以
    前，符合中華民國九十六年罪犯減刑條例規定，而均應予減
    刑，原審未及依該條例規定減刑，亦有未洽。檢察官依告訴
    人之請求認原審就被告所犯過失致重傷部分量刑過輕，提起
    上訴，而指摘原審判決不當，為有理由，被告上訴認原審就
    其所犯2 罪之量刑過重，而指摘原判決不當，則無理由，惟
    原判決既有上開未洽之處，自仍應由本院全部予以撤銷改判
    。
五、爰審酌被告之智識程度依其警詢筆錄記載之教育程度為國中
    肄業之智識程度不高，且並無前科犯行，亦有臺灣高等法院
    被告前案紀錄表附卷可參，其素行尚佳，犯後亦始終坦承犯
    行，已有悔意，惟其駕駛重型機車，行駛地點為市區道路，
    其行為所生之危險不低，另其造成告訴人下肢重傷之損害程
    度亦不輕；案發時血液中所含酒精濃度經換算為呼氣酒精濃
    度為每公升0.97毫克之危險程度亦不低，且肇事致使他人受
    傷，又尚未與告訴人達成和解而盡力賠償損害，及告訴人亦
    與有過失等，及其他一切情狀，分別量處如主文第2 項所示
    之刑。另96年6 月15日訂定之中華民國九十六年罪犯減刑條
    例，業於96年7 月4 日經總統公布，於同年月16日施行，被
    告所犯上開2 罪均係在96年4 月24日以前，所犯均非屬該條
    例第3 條第1 項所列不予減刑之罪名，爰均依同條例第2 條
    第1 項第3 款、第7 條規定減其刑期二分之一，併均諭知易
    科罰金之折算標準並合併定其應執行之刑，以資懲儆。
據上論結，應依刑事訴訟法第369 條第1 項前段、第364 條、第
299 條第1 項前段、第273 條之1 第1 項，刑法第185 條之3 、
第284 條第1 項後段、第62條前段、第41條、第51條第5 款，道
路交通管理處罰條例第86條第1 項，刑法施行法第1 條之1 ，中
華民國96年罪犯減刑條例第2 條第1 項第3 款、第7 條、第9 條
，判決如主文。
本案經檢察官李門騫到庭執行職務。
中　　華　　民　　國　　96　　年　　9 　　月　　26　　日
                  交通法庭      審判長法  官    莊飛宗
                                      法  官    孫啟強
                                      法  官    邱明弘
以上正本證明與原本無異。
不得上訴。
中　　華　　民　　國　　96　　年　　9 　　月　　26　　日
                                      書記官    黃玉珠
刑法第185條之3
服用毒品、麻醉藥品、酒類或其他相類之物, 不能安全駕駛動力
交通工具而駕駛者, 處1 年以下有期徒刑、拘役或新臺幣9 萬元
以下罰金。
刑法第284條第1項
因過失傷害人者, 處6 月以下有期徒刑、拘役或新臺幣1 萬5 千
元以下罰金, 致重傷者, 處1 年以下有期徒刑、拘役或新臺幣1
萬5 千元以下罰金。
